【裁判字號】    90,交易,52
【裁判日期】    900528
【裁判案由】    過失傷害
【裁判全文】
臺灣彰化地方法院刑事判決                            九十年度交易字第五二號
    公  訴  人  臺灣彰化地方法院檢察署檢察官
    被      告  丙○○
右列被告因過失傷害案件，經檢察官提起公訴 (八十九年度偵字第九三九五號)，本
院判決如左︰
    主      文
丙○○從事業務之人，因業務上之過失傷害人，處有期徒刑伍月，如易科罰金，以參
佰元折算壹日。
    事      實
一、丙○○為金北川實業股份有限公司（下稱金北川公司）之董事、總經理兼送貨司
    機，乃從事駕駛業務之人，於民國八十九年七月十三日十六時五分許，駕駛ＢＺ
    ─六二０二號自用小貨車，沿彰化縣線西鄉○○路由北往南行駛，途經該路段六
    六號前，理應注意車輛行駛時，駕駛人應注意車前狀況，隨時採取必要之安全措
    施，而依當時天氣為晴，路面無障礙物，光線充足，視距良好之情形，又無不能
    注意之情事，竟疏於注意，遂於通過上開路段時，因不及閃避同向由蔡佳森駕駛
    而翻覆予溝內堆高機之鋼牙，而衝撞對向甲○○所騎乘，後載乙○○之ＫＭＥ─
    ０三七號重機車，致甲○○受有臉部撕裂傷、胸部挫傷、多處擦傷、兩側膝蓋擦
    傷併挫傷；乙○○受有左側下肢壓傷合併左膝撕裂傷、臏骨骨折、右側第三趾骨
    折、右手裂傷、左手擦傷、左大腿挫傷合併血腫等傷害。
二、案經甲○○、乙○○訴由彰化縣警察局和美分局報請臺灣彰化地方法院檢察署檢
    察官偵查起訴。
    理      由
一、訊據被告丙○○固坦承於前揭時地駕駛前開車輛肇事，致告訴人甲○○、乙○○
    受有等傷害屬實，惟矢口否認有何業務過失犯行，辯稱伊只是金北川公司之董事
    兼總經理，平時有外包商自己來載貨，伊僅在人手不足時，偶而幫忙送貨而已，
    當天因伊自小客車壞掉，始開公司貨車經過案發地點，伊沒有看到蔡佳森之堆高
    機掉在路旁水溝內，伊只注意甲○○、乙○○之機車，伊亦是被害人云云。惟查
    右揭事實，業據告訴人甲○○、乙○○迭於警、偵訊及本院審理中指訴歷歷，而
    被告於本院審理中亦自承當時並未看見到蔡佳森之堆高機掉在路旁水溝內等情，
    且蔡佳森於本院審理中亦供稱堆高機掉下去後約三、五分鐘其始從水溝內爬起來
    ，隨即被告之貨車即撞到堆高機鋼牙等語，顯見被告並不是緊跟在蔡佳森駕駛之
    堆高機後方，因堆高機突然掉落水溝閃避不及而撞到堆高機鋼牙，而係在蔡佳森
    之堆高機掉下水溝後不久，被告之小貨車始經過案發地點，故被告應有相當之時
    間足以注意並為適當之閃避。按車輛行駛時，駕駛人應注意車前狀況，隨時採取
    必要之安全措施，道路交通安全規則第九十四條第三項定有明文。被告駕車自應
    注意上述道路交通安全規定，參以卷附之照片及交通事故調查報告表，當時之天
    氣為晴天，光線充足，視距良好，路面無障礙物，蔡佳森之堆高機亦無其他東西
    遮蔽而不易發現，並無不能注意之情事，況且被告亦自承伊只注意甲○○、乙○○之機車，沒有看到蔡佳森之堆高機掉在路旁水溝內，顯見被告並未注意車前狀
    況，顯有過失。此外，並有驗傷診斷書三紙、照片及道路交通事故調查報告表附
    卷可按。而本件經送台灣省彰化汽車肇事鑑定委員會鑑定結果，亦認被告行經狹
    路未充注意車前狀況，為肇事次因，有台灣省彰化汽車肇事鑑定委員會九十年四
    月十八日彰鑑字第九００一九六號函及鑑定意見書附卷可稽，益證被告之行為有
    過失；至被告雖抗辯蔡佳森未設置警告標誌亦有過失云云，惟查其係屬蔡佳森對
    於告訴人二人或被告應否負過失傷害刑責之問題，仍無解於被告於本件對於告訴
    人甲○○、乙○○應負之過失責任。又告訴人二人之傷害，係由被告行為所致生
    ，是被告之過失行為與告訴人之受傷間，自有相當因果關係。至被告雖另外辯稱
    伊為董事兼總經理，僅偶而幫忙送貨而已，並提出公司變更登記事項卡及股東名
    冊為證。惟查，依被告提出之公司變更登記事項上及股東名冊，金北川公司之資
    本額僅為一千萬元，股東人數為七人，應屬一般之中小型企業，而在一般之中小
    企業內，基於成本及人事考量，董事兼總經理又兼送貨司機亦不足為奇；參以被
    告於警訊中先是自承在金北川公司擔任送貨工作，本件肇事之小貨車也是伊每天
    上班所使用之車子等語，此有警訊筆錄可稽，衡諸常情，若被告只是偶而幫忙送
    貨，則在警訊第一次供述自己職業時，應以供述自己最常做之總經理業務範圍為
    主要工作內容，又豈會將自己偶一為之送貨業務供稱為自己之主要工作內容？況
    且，被告若非身兼送貨工作，公司又豈會配置『貨車』供被告每天上班使用？又
    被告於偵訊中亦自承金北川公司負責看管機器兼送貨等語，此亦有偵訊筆錄可佐
    ，故被告事後辯稱僅偶爾幫忙送貨，案發當天因伊自小客車壞掉，始開公司貨車
    經過案發地點云云，尚難採信。其犯行堪以認定。
二、核被告所為係犯刑法第二百八十四條第二項之業務過失傷害罪。被告其一行為致
    告訴人甲○○、乙○○分別受傷，為想像競合犯，應從一重論處。爰審酌被告係
    偶發初犯，被告之過失程度，告訴人二人所受傷害、肇事迄今仍未與告訴人和解
    並賠償告訴人損失等情，量如主文所示之刑，並諭知易科罰金之折算標準，以資
    懲戒。
據上論斷，應依刑事訴訟法第二百九十九條第一項前段，刑法第二百八十四條第二項
、第四十一條第一項、罰金罰鍰提高標準條例第一條前段、第二條，判決如主文。
本案經檢察官吳憲明到庭執行職務。
中      華      民      國      九十      年      五    月    二十八  日
                                臺灣彰化地方法院刑事第三庭
                                    法      官  詹  秀  錦
右正本證明與原本無異。
如不服本判決，應於判決送達後十日內向本院提出上訴狀( 須附繕本 )。
告訴人或被害人對於判決如有不服具備理由請求檢察官上訴者，其上訴期間之計算係
以檢察官收受判決正本之日期為準。
                                    法院書記官  莊  何  江
中   華      民      國      九十      年      五    月     三十   日
刑法第二百八十四條
因過失傷害人者，處六月以下有期徒刑、拘役或五百元以下罰金。致重傷者，處一年
以下有期徒刑、拘役或五百元以下罰金。
從事業務之人，因業務之過失傷害人者，處一年以下有期徒刑、拘役或一千元以下罰
金。致重傷者，處三年以下有期徒刑、拘役或二千元以下罰金。


司法院資訊處製作；財團法人民間司法改革基金會備份。
